臺灣高等法院臺中分院刑事裁定　　　　 100年度抗字第1049號
抗　告　人　臺灣臺中地方法院檢察署檢察官
具　保　人　洪慧文
受　刑　人　賴梓水
上列抗告人因聲請沒入保證金案件，不服臺灣臺中地方法院中華
民國100年10月6日裁定（100年度聲字第3973號）提起抗告，本
院裁定如下：
    主  文
原裁定撤銷。
具保人洪慧文繳交之保證金新台幣陸拾萬元沒入之。
    理  由
一、原裁定意旨略以：依受刑人賴梓水（下稱被告）具保之刑事
    保證書所載，被告住址及限制住居地址均係「臺中市○○區
    ○○路2段『331』巷11號6樓」，且具保人洪慧文（下稱具
    保人）之地址係「臺中市○○區○○路362號1樓」（無『2
    段』之記載），而檢察官就被告及具保人上開記載於刑事保
    證書之住址，未經傳喚、拘提，自難遽認被告確已逃匿之事
    實，其聲請沒入保證金，不能准許，應予駁回等語。
二、抗告意旨略以：(一)被告前住所地係「臺中市○○區○○路（
    抗告書誤載為中山路）2段332巷11號6樓」，有戶籍資料查
    詢結果一份在卷可參；經公務電話向臺中市潭子區戶政事務
    所查詢結果，該轄區內並無「臺中市○○區○○路2段『331
    巷』1號6樓」之地址，有公務電話紀錄表在卷可稽，足認被
    告於法院刑事保證書所填寫之住址應係『332巷』之誤載，
    檢方已就正確地址對被告進行傳喚、拘提，被告均未到案，
    足認其已逃匿。(二)具保人洪慧文於法院保證書填載之地址雖
    為「臺中市○○區○○路362號1樓」（無『2段』之記載）
    ，然具保人亦為同案被告曾德慶、楊文彬、陳志強保證，該
    保證書收據填載地址則有『2段』之記載，有刑事保證金收
    據3紙在卷可參；經公務電話向臺中市北屯區戶政事務所查
    詢，該所回覆：「松竹路於91年2月1日才分1、2、3段，362
    號1樓經門牌整編後變更為2段362號」，有公務電話紀錄表
    在卷可稽，故檢方就正確地址傳喚具保人，並無違誤。原審
    裁定認未依刑事保證書上所載之地址進行傳喚、拘提，難認
    被告確已逃匿，似有違誤，爰提起抗告等語。
三、按受死刑、徒刑或拘役之諭知，而未經羈押者，檢察官於執
    行時，應傳喚之，傳喚不到者，應行拘提。又具保之被告逃
    匿者，應命具保人繳納指定之保證金額，並沒入之。不繳納
    者，強制執行。保證金已繳納者，沒入之。前項規定，於檢
    察官依第93條第3項但書及第228條第4項命具保者，準用之
    。又沒入保證金，以法院之裁定行之，刑事訴訟法第469條
    第1項、第118條第1項、第2項及第121條第1項分別定有明文
    。次按具保係以命具保人提出保證書及繳納相當之保證金方
    式，而釋放被告，此為羈押之替代手段，繳納保證金之目的
    即在於擔保被告之按時出庭或接受執行，使刑事訴訟程序得
    以順利進行，故沒入具保人繳納之保證金，以被告業經合法
    傳喚、拘提，而無正當理由未到庭，足認被告業已逃匿為其
    要件。
四、經查，被告因詐欺案件，經原審法院於100年3月4日以99年
    度易字第1919號刑事判決判處應執行有期徒刑1年4月，並於
    100年4月6日確定，有該刑事判決書、臺灣高等法院被告前
    案紀錄表在卷可稽。被告當時之住所為「臺中市○○區○○
    路2段332巷11號6樓」，有法務部戶役政連結作業系統個人
    遷徙紀錄資料在卷可稽，被告當時另有居所為「臺中市○○
    區○○路133號6樓」，檢方依法向被告住所及居所地二處送
    達執行傳票，傳喚其到署執行，有送達證書2紙在卷可佐，
    惟被告均無故不到案執行。檢方嗣於100年8月20日分別向其
    住居所地核發拘票，均拘提未獲，有拘票回執2紙在卷可按
    ，足認其已逃匿。被告交保之刑事保證書上填載之住址雖為
    「臺中市○○區○○路2段『331巷』11號6樓」，然此與戶
    役政連結作業系統查詢結果係『332巷』不同，亦與檢方以
    公務電話向臺中市潭子區戶政事務所查詢之結果：「潭子區
    ○○路○段並無331巷」不符，其住址之填載應屬有誤，檢方
    就被告之正確住居所傳喚及拘提，並無違誤。至於具保人部
    分，其於刑事保證書填載之地址雖為「臺中市○○區○○路
    362號1樓」（無『2段』之記載），然具保人亦為同案其他
    三名被告出具保證，該保證書收據填載地址則有『2段』之
    記載，有刑事保證金收據3紙在卷可參。經檢方以公務電話
    向臺中市北屯區戶政事務所查詢，該所亦回覆：「松竹路
    362號1樓經門牌整編後變更為松竹路『2段』362號1樓」，
    有公務電話紀錄表在卷可稽，故檢方已就正確地址傳喚具保
    人，具保人未偕同被告到案執行，亦未陳明被告之新址以供
    傳喚、拘提，益徵被告確已逃匿，具保人繳納之保證金應予
    沒入。原審裁定認應以刑事保證書上填載之被告、具保人地
    址進行傳喚、拘提，疏於確認地址是否有文字誤載之情，即
    逕予駁回抗告人之聲請，容有違誤。
五、綜上，本件抗告人業已合法傳喚、拘提被告，具保人經合法
    通知亦未偕同被告到庭，或陳明被告所在，抗告人依前揭規
    定聲請沒入具保人所繳納之保證金，依法有據，原裁定予以
    駁回聲請自有違誤。是抗告人執上開事由提起抗告，指摘原
    裁定不當，為有理由，自應由本院將原裁定撤銷，又本件無
    再發回調查之必要，爰由本院逕行裁定如主文第2項所示。
六、據上論斷，應依刑事訴訟法第413條、第118條第1項、第121
    條第1項，裁定如主文。
中    華    民    國   100    年    12    月    14    日
            刑事第二庭    審判長法  官  邱  顯  祥
                                法  官  姚  勳  昌
                                法  官  張  國  忠
以上正本證明與原本無異。
不得再抗告。
                                書記官  卓  佳  儀
中    華    民    國   100    年    12    月    14    日